【裁判字號】    92,易,523
【裁判日期】    920922
【裁判案由】    傷害等
【裁判全文】
臺灣士林地方法院刑事判決                          九十二年度易字第五二三號
    公  訴  人  臺灣士林地方法院檢察署檢察官
    被      告  甲○○
    選任辯護人  彭上華律師
    被      告  乙○○
右列被告因傷害等案件，經檢察官提起公訴（九十一年度偵字第一二二一○號），本
院判決如左：
    主  文
甲○○對於公務員依法執行職務時，施強暴，處拘役肆拾日，如易科罰金以佰元折
算壹日；又以加害自由之事，恐嚇他人，致生危害於安全，處拘役拾日，如易科罰
金以佰元折算壹日；應執行拘役陸拾日，如易科罰金以佰元折算壹日，緩刑年
。
乙○○公訴不受理。
    事  實
一甲○○於民國九十一年九月二十二日下午四時五十五分許，駕駛車號Ｑ六─一○七
  二號自小客車搭載其友人黃瓅誼，沿臺北市內湖區○○○路行駛，行經新湖三路與
  民善路口欲右轉民善路至附近之賣場購物時，因未注意該路口於假日實施交通管制
  ，設有禁止進入之交通標誌，而仍駕車進入管制路段。適臺北市義勇交通警察大隊
  內湖中隊隊員乙○○穿著義交制服於路口執行交通管制疏導勤務，乙○○為依法執
  行公務之人員，見狀便立即上前勸止，惟甲○○未聽勸阻，仍欲強行進入，乙○○
  為貫徹執行其交通管制之公務，遂用身體擋在甲○○所駕駛之小客車前面，甲○○
  心生不滿，即下車與之理論，雙方因而發生爭執，詎甲○○明知乙○○為依法執行
  交通管制、疏導公務之人員，竟與乙○○互相拉扯、毆打，致乙○○受有頭部外傷
  併左額頭瘀傷及左耳約一公分撕裂傷等傷害（傷害部分，業據乙○○於本院撤回告
  訴），經在附近排班之計程車司機李祥春與王顯忠，上前將二人勸阻、拉開甲○○
  始罷手，乙○○因而結束其交通管制疏導之勤務，等候員警前來處理，甲○○益加
  氣憤心猶未甘，竟另起對乙○○嚇稱：「以後計程車不要開了」等語，以此加害自
  由之事恐嚇乙○○，使其心生畏懼，致生危害於安全。
二案經乙○○訴由臺北市政府警察局內湖分局報告台灣士林地方法院檢察署檢察官偵
  查起訴。
  理  由
甲、有罪部分：
一訊據被告甲○○，就於前開時、地與著義交制服在該路口執行交通管制疏導勤務之
  內湖中隊隊員乙○○，因得否進入管制路口一事起爭執，並進而互相拉扯、毆打，
  乙○○並受有前述傷害等情，自白不諱，惟矢口否認有恐嚇之犯行，辯稱：伊當時
  係很生氣，遂質問乙○○有何資格開計程車，並無恐嚇乙○○之意云云，查：
  (一)乙○○係臺北市義勇交通警察大隊內湖中隊隊員，於九十一年九月二十二日下午
    四時五十五分許，在臺北市內湖區○○○路與民善路口執行交通管制疏導勤務等
    情，業據同案被告乙○○陳明，並有台北市政府警察局內湖分局加強年節、假日
    大賣場交通秩序維護及疏導管制勤務執行細部計畫、義勇交通警察大隊內湖中隊
    週休二日暨年節期間加強執行交通疏導執法勤務崗位配置表、識別證等在卷可稽
    ，而乙○○當天係穿著義交制服於上開路口執行勤務等情，為被告自承，堪認乙
    ○○為依法令從事於公務之人員，於上開時地依法執行職務，且被告亦知之。
  (二)前述被告對執行交通管制疏導勤務之乙○○，因得否進入管制路口起爭執，被告
    進而與乙○○互相拉扯、毆打，乙○○並受有如事實欄所述之傷害等情，業據同
    案被告乙○○、目擊證人李祥春、林榮芳、王顯忠於警訊、偵查中證述綦詳，並
    有三軍總醫院附設民眾診療服務處診斷證明書在卷可參，堪信被告此部分之自白
    與事實相符，足以採信。
  (三)再查經李祥春、王顯忠將互相拉扯、毆打之被告與乙○○拉開後，被告復對乙○
    ○稱：「以後計程車不要開」一情，業據同案被告乙○○於警訊、偵查、本院，
    證人陳慶吉、陳家嚴於警訊、偵查中述明，顯見被告係對乙○○稱：「以後計程
    車不要開」一語，而非質問乙○○有何資格開計程車，被告上開所辯，自難採信
    。另雖同案被告乙○○於本院稱：聽被告說這句話沒什麼感覺，應係年輕人講話
    太衝云云，然查同案被告乙○○於警訊時陳稱：被告甲○○對其稱「以後計程車
    不要開」，伊會害怕等語，復查乙○○係甫遭被告甲○○毆打後，聽聞被告甲○
    ○稱上開各語，且乙○○於警訊中主動向警方供述上情，顯見乙○○聽被告甲○
    ○稱：「以後計程車不要開」時，會心生畏懼，其於警訊稱會害怕，應非誣陷之
    詞，至其於本院稱：沒感覺云云，應係因與被告甲○○和解，不欲追訴，而為迴
    護被告甲○○之語。
  綜上所述，本件事證明確，被告犯行洵堪認定，應依法論科。
二核被告甲○○所為，係犯刑法第一百三十五條第一項之妨害公務罪、第三百零五條
  之恐嚇危害安全罪。所犯上開二罪，犯意各別、行為互殊，構成要件不同，應分論
  併罰。爰審酌被告並無前科，素行尚佳（此有台灣高等法院被告全國前案紀錄表在
  卷可稽）、犯罪之動機、手段、所造成之損害、業與乙○○和解，乙○○亦表示不
  願追究、犯罪後之態度等一切情狀，就其所犯之二罪，分別量處如主文所示之刑，
  並均諭知易科罰金之折算標準，並定其應執行刑，及就所定之應執行刑諭知易科罰
  金之折算標準。末查被告前未曾受有期徒刑以上刑之宣告，此有台灣高等法院被告
  全國前案紀錄表在卷可稽，因一時失慮，偶罹刑典，經此刑之宣告後，應知警惕而
  無再犯之虞，本院因認暫不執行其刑為當，予以宣告緩刑三年，用啟自新。
三公訴意旨另認：被告甲○○毆打乙○○成傷部分，另犯刑法第二百七十七條第一項
  之普通傷害罪嫌。按告訴乃論之罪，告訴人於第一審辯論終結前得撤回其告訴，又
  告訴經撤回者，應諭知不受理之判決，刑事訴訟法第二百三十八條第一項、第三百
  零三條第三款分別定有明文。查本件告訴人乙○○告訴被告甲○○傷害案件，起訴
  書認係觸犯刑法第二百七十七條第一項之罪，依同法第二百八十七條前段之規定，
  須告訴乃論。茲據告訴人乙○○於本院審理時當庭撤回告訴（參九十二年九月一日
  審理筆錄），依照首開說明，本件原應為不受理之諭知，然因檢察官認此部分與已
  起訴且經本院論罪科刑之妨害公務部分，有想像競合犯之裁判上一罪關係，爰不另
  為不受理之諭知。
乙、公訴不受理部分：
一公訴意旨認：被告乙○○於同案被告甲○○於前開時地下車與之理論時，與甲○○
  發生爭執，詎乙○○竟基於普通傷害犯意，與甲○○互相拉扯，進而互毆，致甲○
  ○因此受有兩側四肢多處挫傷（指膝蓋瘀傷）及頭部外傷併右頸腫痛等傷害。因認
  被告乙○○涉犯刑法第二百七十七條第一項之普通傷害罪嫌。
二按告訴乃論之罪，告訴人於第一審辯論終結前得撤回其告訴，又告訴經撤回者，應
  諭知不受理之判決，已如前述。再依刑法第二百八十七條但書之規定，公務員於執
  行職務時，犯第二百七十七條第一項之罪者，不須告訴乃論。參酌刑法第一百三十
  四條公務員假借職務上之權力、機會或方法，故意犯法律有特別規定之罪者，加重
  其刑至二分之一之規定。堪信刑法第二百八十七條但書之所以特別規定公務員於執
  行職務時，犯第二百七十七條第一項之罪者，不須告訴乃論，考其立法理由，應係
  因公務員犯傷害罪時假借職務上之權力、機會或方法為之，有濫用公權力之虞，而
  特別加強國家之追訴，是若公務員非係假借職務上之權力、機會或方法犯傷害罪，
  仍應屬告訴乃論。查被告乙○○雖為義交，然其為上開傷害犯行時，並未假借其執
  行交通管制疏導之職務上權力、機會或方法為之，依前說明，仍應為告訴乃論罪（
  最高法院五十八年度台上字第二一一五號、司法院七六廳刑二字第一○九三號參照
  ）。查本件告訴人甲○○告訴被告乙○○傷害案件，起訴書認係觸犯刑法第二百七
  十七條第一項之罪，依同法第二百八十七條前段之規定，須告訴乃論。茲據告訴人
  甲○○於本院審理時當庭撤回告訴（參九十二年九月一日審理筆錄），依照首開說
  明，本件爰不經言詞辯論，逕為不受理之諭知。
丙、據上論斷，應依刑事訴訟法第二百九十九條第一項前段、第三百零三條第三款、
    第三百零七條，刑法第一百三十五條第一項、第三百零五條、第四十一條第一項
    、第五十一條第六款、第七十四條第一款，罰金罰鍰提高標準條例第一條前段、
    第二條，判決如主文。
本案經檢察官林聰良到庭執行職務。
中      華      民      國      九十二      年      九    月    二十二  日
                                臺灣士林地方法院刑事第五庭
                                    審判長法  官  蔡  明  宏
                                          法  官  姜  麗  香
                                          法  官  江  翠  萍
右正本證明與原本無異。
如不服本判決，應於判決送達後十日內，向本院提出上訴狀。
                                          書記官  范  淑  芬
中      華      民      國      九十二      年      十    月     三     日
附錄本判決論罪科刑依據之法條：
刑法第一百三十五條第一項
對於公務員依法執行職務時，施強暴脅迫者，處三年以下有期徒刑、拘役或三百元以
下罰金。
刑法第三百零五條
以加害生命、身體、自由、名譽、財產之事，恐嚇他人致生危害於安全者，處二年以
下有期徒刑、拘役或三百元以下罰金。


司法院資訊處製作；財團法人民間司法改革基金會備份。
